【裁判字號】    99,易緝,125
【裁判日期】    990915
【裁判案由】    詐欺
【裁判全文】
臺灣高雄地方法院刑事判決             99年度易緝字第125號
公  訴  人  臺灣高雄地方法院檢察署檢察官
被      告  甲○○
上列被告因詐欺案件，經檢察官提起公訴（89年度偵字第21718
號），本院判決如下:
    主  文
本件免訴。
    理  由
一、公訴意旨略以：被告甲○○係新加坡人，在高雄市苓雅區○
    ○○路經營古往今來古董錶精品店，因無法申請支票使用，
    乃以其妻許碧蓮（另為不起訴處分）名義開立中央信託局成
    功分局帳號1671號支票存款帳戶申請支票，供己經營該精品
    店對外交易之用。詎被告嗣因財務狀況欠佳，已無支付能力
    ，竟仍意圖為自己不法之所有並基於概括犯意，於民國86年
    3 、4 月間，在高雄市○○街2 巷23號向陳名宏佯稱欲購買
    5 只價值新臺幣（下同）12萬元之古董錶；另在高雄市十全
    玉市向丙○○佯稱購買古董珠器80萬元，並均交付上述帳戶
    支票數紙付款，以資取信，致陳名宏、丙○○皆陷於錯誤而
    交付上開古董珠器予被告。又於同年5 月20日，再赴十全玉
    市，向丙○○、乙○○○詐稱：欲調借珠器供客人選購，當
    日即可返還云云，致丙○○、乙○○○俱陷於錯誤，各交付
    價值40萬元、9 萬元珠器予被告。被告得手後，旋即停業逃
    匿無蹤，迄不歸還珠器，上開付款支票屆期亦退票拒絕往來
    ，丙○○等人追討無門始悉受騙，因認被告涉犯修正前刑法
    第56條、第339 條第1 項之連續詐欺取財罪嫌等語。
二、按案件時效已完成者，應諭知免訴之判決，並得不經言詞辯
    論為之，刑事訴訟法第302 條第2 款、第307 條分別定有明
    文。次按於94年1 月7 日刑法修正施行前，其追訴權或行刑
    權時效已進行而未完成者，比較修正前後之條文，適用最有
    利於行為人之規定，亦為刑法施行法第8 條之1 所明定。本
    件被告甲○○行為後追訴權時效即開始進行，惟至追訴權時
    效完成前，刑法業於94年2 月2 日修正公布，並自95年7 月
    1 日起施行，而被告所涉詐欺取財罪名，其法定刑為5 年以
    下有期徒刑，依修正前刑法第80條第1 項第2 款規定，追訴
    權時效期間為10年，修正後同條款則加長為20年，比較新舊
    法結果，自以修正前之規定較有利於被告，是以，依前開刑
    法施行法第8 條之1 規定，應適用被告行為時之舊法計算其
    追訴權時效期間。且關於追訴權時效之計算、起算日及停止
    進行，亦應一體適用修正施行前刑法第83條、第80條第2項
    之規定。
三、復按追訴權之時效期間自犯罪成立之日起算，但犯罪行為有
    連續或繼續之狀態者，自行為終了之日起算；又追訴權之時
    效，如依法律之規定，偵查、起訴或審判之程序，不能開始
    或繼續時，停止其進行；前項時效停止，自停止原因消滅之
    日起，與停止前已經過之期間，一併計算。停止原因繼續存
    在之期間，如達於第80條第1 項各款所定期間4 分之1 者，
    其停止原因視為消滅，修正前刑法第80條第2 項、第83條皆
    有明文。再於偵查或審判中通緝被告，其追訴權之時效均應
    停止進行，但須注意刑法第83條第3 項之規定。另追訴權消
    滅時效之發生，應以不行使追訴權為其前提要件，而所謂追
    訴權，乃包括偵查、起訴及審判權在內，若已實施偵查，或
    提起公（自）訴後審判進行中，此時追訴權既無不行使之情
    形，自不發生時效進行之問題（司法院釋字第138 號解釋、
    最高法院82年度第10次刑事庭會議決議、司法院院字第1963
    號解釋參照）。
四、經查，被告甲○○被訴連續於86年3 、4 月間、同年5 月20
    日涉犯詐欺取財罪嫌，乃於89年9 月26日經臺灣高雄地方法
    院檢察署檢察官開始偵查（即臺灣高雄地方法院檢察署收受
    告訴狀之日），後於90年2 月27日提起公訴，並於90年3 月
    30日繫屬於本院等情，有刑事告訴狀上所附臺灣高雄地方法
    院檢察署收文戳章、臺灣高雄地方法院檢察署89年度偵字第
    21718 號起訴書、臺灣高雄地方法院檢察署90年3 月29日雄
    檢茂呂八九偵二一七一八字第3192號函上本院收案戳章在卷
    可稽，嗣於審理中因被告逃匿，為本院於90年7 月16日發布
    通緝等節，亦有本院高貴刑亥緝字第741 號通緝稿附卷可考
    ，此部分事實自堪認定。而被告本案所涉詐欺取財犯罪之追
    訴權時效為10年，業如前述，參照上開說明，被告本案犯行
    之追訴權時效期間，應自其被訴連續詐欺行為終了之日即86
    年5 月20日起算10年，併計因通緝被告，而停止追訴權時效
    進行所達上開追訴權期間之4 分之1 （即2 年6 月），另加
    計89年9 月26日開始實施偵查日起至90年7 月16日本院發布
    通緝之日止之期間共計9 月又23日（因此時追訴權既無不行
    使之情形，自不發生時效進行問題），再扣除90年2 月27日
    提起公訴日起至90年3 月30日案件繫屬本院日止之期間共1
    月又1 日（此段期間係偵查、起訴及本院審判程序以外之期
    間，時效理當繼續進行），依此計算結果，被告本案追訴權
    時效迄99年8 月12日業已完成（86年5 月20日＋10年＋2 年
    6 月＋9 月又23日－1 月又1 日），惟被告迄今仍未緝獲歸
    案，其追訴權已因時效完成而消滅，揆諸首揭法條規定，爰
    不經言詞辯論，逕為免訴之諭知。
據上論斷，應依刑事訴訟法第302 條第2 款、第307 條，判決如
主文。
中    華    民    國    99    年    9     月    15    日
                  刑事第十三庭  審判長法  官  黃蕙芳
                                      法  官  楊智守
                                      法  官  陳筱雯
以上正本證明與原本無異。
如不服本判決應於收受送達後10日內向本院提出上訴書狀，並應
敘述具體理由；如未敘述上訴理由者，應於上訴期間屆滿後20日
內向本院補提理由書（均須按他造當事人之人數附繕本）「切勿
逕送上級法院」。
中    華    民    國    99    年    9     月    15    日
                                      書記官  陳建琪

司法院資訊處製作；財團法人民間司法改革基金會備份。
